【裁判字號】    90,易,1190
【裁判日期】    900430
【裁判案由】    業務侵占
【裁判全文】
臺灣高雄地方法院刑事判決                          九十年度易字第一一九號
    公  訴  人  臺灣高雄地方法院檢察署檢察官
    被      告  丙○○
    選任辯護人  李慶榮律師
                孫守濂律師
右列被告因業務侵占案件，經檢察官提起公訴（八十九年度偵字第一七八０六號），
本院判決如左：
    主  文
丙○○無罪。
    理  由
一、公訴意旨略以：被告丙○○係依「臺灣省菸酒公賣局所屬分局菸酒配銷處暨電子
    處理資料中心雇用人員管理要點」進用人員，於公賣局高雄分局擔任菸酒配銷之
    工作，竟意圖為自己不法之所有，並基於概括之犯意，於民國八十七年十二月二
    十九日受菸酒零賣商甲○○委託退銷四十五箱啤酒，將退銷之款項共新台幣（下
    同）二萬四千三百元侵占入己，未予返還，復於八十八年二月二日受公賣局員工
    乙○○委託將其向楠梓配銷處訂購之罐裝啤酒四十箱轉售甲○○，丙○○承上同
    一犯意，將乙○○向該配銷處申購之啤酒登打為退銷記錄，亦未將退銷款項二萬
  一千六百元返還乙○○而侵占入己。嗣於八十八年五月十一日，由本署檢察官指
    揮法務部調查局高雄市調查處在公賣局楠梓配銷處查獲，並扣有配銷通知單三張
    、現金四萬五千九百元，因認被告涉犯刑法第三百三十六條第二項業務侵占罪嫌
    等情。
二、公訴意旨認被告涉犯上開罪嫌，係以係以證人乙○○、甲○○之證述，並有配銷
    通知單三張及現金四萬五千九百元扣案可稽，參以侵占罪係即成犯，於持有人將
    持有他人之物變易為所有之意思時，即行成立，被告既坦承應退還乙○○、甲○○之錢係放在抽屜內，然乙○○與被告皆為公賣局員工，在同一地點上班，甲○○為楠梓配銷處之零售商，經常至公賣局辦理進退貨之事，被告豈無返還前開款
    項之機會，足見被告又易持有為所有之意圖，資為論罪依據。訊據被告坦承於右
    揭時地為甲○○退銷啤酒四十五箱，退銷款項為二萬四千三百元，並受乙○○委
    託轉售甲○○四十箱罐裝啤酒，因未遇甲○○，乃登錄為退銷，退銷款項二萬一
    千六百元，尚未返還甲○○、乙○○之事實，惟堅詞否認業務侵占犯行，辯稱：
    伊將上開二筆款項分裝為二包，置放在抽屜內，準備退還，然因事忙，且甲○○
    、乙○○未曾要求退還該款，日久忘記返還，以致將該款一直放置在抽屜內事後
    察覺後，已將該二筆款項退還甲○○、乙○○等語。
三、按犯罪事實應依證據認定之，無證據不得推定其犯罪事實；又不能證明被告犯罪
    或其行為不罰者，應諭知無罪之判決，刑事訴訟法第一百五十四條、第三百零一
    條第一項分別定有明文。次按侵占罪之成立，行為人主觀上須意圖排除權利人，
    而使自己以所有人自居，謀對物依其經濟上之用法而為使用、收益、處分，在客
    觀上行為人對其所持有之物須有足以表示上開意圖之行為，始足該當。經查，證
    人甲○○到庭證稱：其於八十七年十二月廿九日，確因原申請配銷瓶裝啤酒，確
    配銷為罐裝啤酒，而委託被告推退銷四十五箱啤酒，退銷款項為二萬四千三百元
    ，伊曾要向被告索取，然未遇被告，有時去領啤酒時，卻忘記向被告索取，故事
    隔多日，該退銷款仍放在被告抽屜內，於案發後，被告即將該推退銷款返還等語
    明確；又證人乙○○到庭結證稱：伊因購買啤酒數量過多，而甲○○之啤酒銷售
    量較佳，乃於八十八年二月二日委託被告將其向楠梓配銷處訂購之罐裝啤酒四十
    箱轉售甲○○，約一個月後，被告有告訴伊未將上開啤酒轉售甲○○，而係幫其
    辦理退銷，因伊與被告辦公處所不同，且因工作忙，故忘記向被告索取該筆退銷
    款二萬一千六百元等語在卷，足見證人甲○○、乙○○確均忘記向被告索取上開
    退銷款，致推銷款仍置放在被告辦公室抽屜內。次查，被告經台灣高雄地方檢察
    署檢察官指揮法務部調查局高雄市調查處在公賣局楠梓配銷處查獲時，在被告辦
    公室抽屜內查獲現金四萬五千九百元，分裝成二萬四千三百元及二萬一千六百元
    二包，是以被告辯稱伊有意退還該二筆退銷款予甲○○、乙○○，因事忙，且甲○○、乙○○未曾主動索取，而忘記退還等語，尚非不可採信，否則被告若存有
    侵占該二筆退銷款之意圖，豈會經過三至五個月，仍絲毫未動用上開推銷款，猶
    原封不動將該二筆退銷款分成二袋，放置在其辦公室抽屜內。綜上，尚無證據足
    認被告主觀上有排除權利人，使自己以所有人自居，謀對其持有之推銷款依經濟
    上之用法而為使用、收益、處分之主觀意圖，客觀上被告亦無對其持有之上開退
    銷款有足以表示上開意圖之行為，與業務侵占罪之成立要件尚屬有間。此外，復
    查無其他積極證據足認被告有何被訴業務侵占犯行，既不能證明被告犯罪，爰為
    無罪判決之諭知。
據上論斷，應依刑事訴訟法第三百零一條第一項，判決如主文。
中      華      民      國      九十      年      四    月    三十      日
                                  臺灣高雄地方法院刑事庭
                                      法  官    郭錦茂
右正本證明與原本無異。
如不服本判決，應於判決送達後十日內，向本院提出上訴狀。
                                      書記官    賴佳慧
中    華    民    國      九十      年      五      月      二      日


司法院資訊處製作；財團法人民間司法改革基金會備份。
